【裁判字號】    92,上訴,763
【裁判日期】    920910
【裁判案由】    違反森林法
【裁判全文】
臺灣高等法院臺南分院刑事判決           九十二年度上訴字第七六三號      潛
      上  訴  人  臺灣臺南地方法院檢察署檢察官
      被      告  甲  ○  ○
右列上訴人因被告違反森林法案件，不服臺灣臺南地方法院九十二年度訴字第四一六
號中華民國九十二年六月十三日第一審判決（起訴案號：臺灣臺南地方法院檢察署九
十一年度營偵字第一○三一號），提起上訴，本院判決如左：
      主      文
上訴駁回。
      事      實
一、甲○○明知行政院農業委員會林務局管轄之位於台南縣東山鄉東原村大埔林區第
    十五林班地如附圖Ａ所示部分為國有保安林地，係遭劉華山（已死亡）所竊佔，
    為他人竊佔所得贓物。竟於民國（下同）八十七年間，以新台幣三萬元代價向劉
    華山承租前開國有保安林地，且未經主管機關許可，自九十年九月下旬起，在該
    國有保安林地內，擅自砍除什木五十三株、龍眼十二株，麻竹八十支等林木後，
    擅自墾植栽種柑桔二百三十株，面積約○．五公頃。嗣於九十一年四月三十日，
    林務局嘉義林區管理處龍美工作站關子嶺分站林野巡視員乙○○巡視該管轄林班
    地時發現上情。
二、案經林務局嘉義林區管理處龍美工作站訴由台南縣警察局白河分局報請臺灣臺南
    地方法院檢察署檢察官偵查起訴
      理      由
一、訊據被告甲○○矢口否認有違反森林法犯行，辯稱：伊是於八十七年底，以三萬
    元價格，向劉華山（已死亡）承租上開林地，劉華山表示係經政府放領。承租時
    ，不知林地是非法占用國有保安林地。伊並未砍伐地上林木，租地時地上林木已
    被砍伐，林木被截斷痕跡屬舊痕，承租時即如此。當時劉華山將所含老柑桔樹，
    一併出租，伊原種蕃薯，後種柑桔，大約種二百三十棵左右，約從八十九年、九
    十年左右開始栽種，劉華山原種柑桔都死掉了，該二百三十棵柑桔俱屬新種云云
    。
二、經查：
(一)台南縣東山鄉東原村大埔林區第十五林班地如附圖Ａ所示部分，係國有保安林地
    ，原有什木五十三株、龍眼十二株及麻竹八十支等林木，面積合計零點五三公頃
    ，於九十年九月下旬遭砍伐，並在上開林班地上種植柑桔二百三十株（面積零點
    五公頃）等情，業據證人即嘉義林區管理處龍美工作站關子嶺分站林野巡視員乙
    ○○於警訊、原審偵審中及本院審理時供明綦詳，並有營造竹林保育實測圖、森
    林被害告訴書、國有林產物明細表各一紙、價格核定書二紙、現場照片六幀及被
    害地立木材積調查表六紙在卷可資佐證。
(二)被告雖辯稱：租地時，林木就已被砍伐，林木被截斷部位屬於舊痕，承租時即如
    此云云。惟證人乙○○證稱：前開林木是新砍的，木屑很新，根據現場狀況判斷
    ，應是九十年九月砍代，會勘當天，被告承認樹是新砍（見偵查卷第八頁背面）
    ，且依卷附現場照片所示，前開林木砍除後現場所留樹頭之橫切面痕跡尚新，並
    未完全乾枯變色；麻竹部分之根部亦尚有綠意，並未完全枯黃乾死，足資佐證證
    人乙○○前開陳述應可採信。參諸被告於原審審理時供稱：他原是種蕃薯，後來
    種柑桔，大約種二百三十棵左右。是從八十九年、九十年左右開始種的，劉華山
    原來的柑桔都死掉了，該二百三十棵柑桔都是新種等語，足見上開林地上原有什
    木、龍眼及麻竹等竹木，若未經砍除，被告如何得以種植大量柑桔？益證被告應
    係為大面積種植柑桔，以致砍除前開竹木，在前開林地上墾植。
(三)證人即介紹被告向劉華山承租前開林地之方來富於偵查中供稱：他介紹被告與劉
    華山認識，但劉華山土地已租給別人，只有剩下劉華山竊佔國有土地二分地部分
    租給被告，被告亦知道二分地是竊佔國有林班地，因為劉華山原本就無權竊佔國
    土，不敢訂立契約。前開林地上面原本有龍眼、竹荀、什木，遭被告鋸掉（見偵
    查卷第二十一頁背面、第二十二頁），被告於原審亦供稱：「當時劉華山說政府
    放領二甲地給他，包括這筆土地。」「（為何不是將二甲的地全部承租？）因他
    （即劉華山）說那兩甲已經租給別人了，本案土地他要便宜的租給我。」足徵被
    告應係知悉前開林地劉華山所竊佔之國有保安林地，仍予收受（承租）並擅自墾
    植栽種柑桔。
(四)綜上所述，被告上開所辯，純係卸責之詞，尚難採信，本件事證明確，被告犯行
    堪予認定。
三、核被告所為，係犯森林法第五十一條第一項、第三項於國有保安林內，擅自墾植
    罪及刑法第三百四十九條第一項收受贓物罪。被告擅自設置工作物之國有森林地
    ，係保安林地，應依森林法第五十一條第三項加重其刑。被告陸續墾植土地之行
    為，係基於同一個犯意之決定，達成其同一犯罪之各個舉動，乃屬法律概念之接
    續行為，應論以一罪。所犯前開違反森林法及收受贓物二罪間，有方法結果之牽
    連關係，應依刑法第五十五條規定，從一重之森林法第五十一條第一項、第三項
    之罪處斷。起訴書雖未論及被告收受贓物部分，惟該部分既與起訴書所載部分有
    牽連犯之裁判上一罪關係，自得併予審酌，附此敘明。原審審酌被告無前科，品
    行尚佳、僅係種植柑桔謀生果農，為貪圖便宜而租用他人竊佔所得之保安林地墾
    植，及犯罪之手段、犯罪後態度等一切情狀，適用森林法第五十一條第一項、第
    三項、第六項、刑法第十一條前段、第三百四十九條第一項、第五十五條、第七
    十四條第一款、罰金罰鍰提高標準條例第一條前段，量處有期徒刑八月，以資懲
    儆。被告於台南縣東山鄉東原村大埔林區第十五林班國有保安林地內如附圖Ａ所
    示墾位置內之墾植物柑桔二百三十株，依森林法第五十一條第六項規定宣告沒收
    之。並以被告未曾受有期徒刑以上刑之宣告，有臺灣高等法院被告全國前案紀錄
    表可按，因一時失慮，致罹刑典，歷經此偵審程序及刑之宣告後，應知所警惕，
    而無再犯之虞，因認被告所受宣告之刑，以暫不執行為當，爰併予宣告緩刑二年
    ，用啟自新。又以公訴意旨雖認被告尚於前開林地內開闢產業道路（長一一八公
    尺、寬二點五公尺，面積約零點零三公頃）用以種植柑桔云云。惟被告於原審審
    理時辯稱：原來就有路，後來水災後坑坑洞洞，他才用鋤頭把它鋪平等語，並據
    證人方來富證稱：在劉華山尚未租給被告前，即有道路路基，沒作時草會長出來
    ，是經被告整理後，看起來像是新的等語，足認前開道路應係原已存在，非屬被
    告為墾殖所設置之工作物，爰不為沒收之諭知。本院經核原判決認事用法，均無
    不合，量刑亦屬妥適。公訴人上訴意旨，指摘原判決為緩刑宣告不當，惟行政院
    農業委員會林務局龍美工作站九十二年八月十一日九二嘉龍字第三○四五號函附
    被告放棄切結書一紙，說明「被告自知理虧，願無條件放棄其佔有之土地，交由
    本站處理。」，被告既已放棄該國有地之使用，原判決為緩刑之諭知，則無不妥
    ，是公訴人上訴聲明，為無理由，應予駁回。
四、據上論斷，應依刑事訴訟法第三百六十八條，判決如主文。
本案經檢察官曾顯智到庭執行職務。
中  華  民  國      九十二      年        九        月        十        日
                                臺灣高等法院臺南分院刑事第一庭
                                    審判長法官  茆    臺    雲
                                          法官  李    文    福
                                          法官  蔡    長    林
右正本證明與原本無異。
如不服本判決，應於判決送達後十日內向本院提出上訴狀，其未敘述理由者並應於提
出上訴狀後十日內向本院補提理由書（應附繕本）。
                                    法院書記官  李    培    薇
中  華  民  國      九十二      年        九        月       十一       日
附錄本案論罪科刑法條全文：
森林法第五十一條第一項、第三項、第六項：
  於他人森林或林地內，擅自墾殖或占用者，處六月以上五年以下有期徒刑，得併科
新台幣六十萬元以下罰金。
  第一項之罪於保安林犯之者，得加重其刑至二分之一。
犯本條之罪者，其墾殖物、工作物、施工材料及所使用之機具沒收之。


司法院資訊處製作；財團法人民間司法改革基金會備份。
